臺灣臺北地方法院刑事判決　　　　　　 95年度易字第2602號
公　訴　人　臺灣臺北地方法院檢察署檢察官
被　　　告　甲○○
選任辯護人　郭世昌律師
上列被告因恐嚇案件，經檢察官提起公訴 (95年度偵字第18412
號)，本院判決如下：
    主  文
甲○○無罪。
    理  由
一、公訴意旨略以：被告甲○○原住於臺北市中正區○○○路○
    段141號2樓之4，告訴人乙○○則原住於同大樓8樓之3，二
    人係屬同棟大樓之上下樓鄰居關係，詎被告因不滿告訴人於
    同大樓3樓之3所開設之服裝設計公司，會產生噪音而妨害居
    住安寧，竟基於恐嚇之概括犯意，自民國93年12月間起至94
    年5月5日止，連續多次至告訴人之服裝設計公司門口、樓梯
    間或在上址1樓以吼叫或撥打電話告知等方式，向告訴人及
    其員工恫嚇稱：「要放火、開瓦斯燒毀告訴人公司及住處、
    要死大家一起死」等加害生命、身體及財產之事，使告訴人
    及其員工心生畏懼，致生危害於安全，因認被告涉犯刑法第
    30 5條恐嚇危害安全罪嫌。
二、按犯罪事實應依證據認定之，無證據不得認定其犯罪事實；
    不能證明被告犯罪者，應諭知無罪之判決，刑事訴訟法第1
    54條第2項、第301條第1項分別定有明文。又告訴人之告訴
    ，係以使被告受刑事訴追為目的，是其陳述是否與事實相符
    ，仍應調查其他証據以資審認，最高法院52年台上字第1300
    號著有判例，可資參照。又刑法第305條之恐嚇罪，所稱以
    加害生命、身體、自由、名譽、財產之事，恐嚇他人者，係
    指以使人生畏怖心為目的，而通知將加惡害之旨於被害人而
    言。若僅在外揚言加害，並未對於被害人為惡害之通知，尚
    難構成本罪，最高法院52年台上字第751號著有判例，可資
    參照。又按刑法第305條恐嚇罪之成立，須被害人因加害人
    惡害之通知心生畏懼，而有不安全之感覺為要件；若被害人
    並未因之而生畏怖，即不足對其致生安全上之危險，尚難以
    該罪相繩，最高法院86年度上易字第1993號判決亦堪供參考
    ，合先敘明。
三、訊據被告堅決否認有公訴意旨所載之犯行，辯稱：伊有憂鬱
    症，是因為難以忍耐告訴人辦公室之噪音與震動，始揚言若
    再繼續吵下去，伊受不了時只有放瓦斯自殺，並未恐嚇放火
    。且伊只有打電話抗議，去告訴人公司也只有二次，且並未
    進去公司裡面，當時且有警察或管理員在場。94年5月5日當
    天是情緒失控，只是發洩情緒，沒有恐嚇之意等語。
四、經查：
  (一)起訴意旨雖認被告之行為，業已造成告訴人及其開設服裝設
    計公司之員工心生畏懼，惟本件僅有告訴人個人提起告訴，
    尚無其他員工提起告訴，致被告之行為是否已致公司其他員
    工心生畏懼，尚乏積極證據堪資證明。且告訴人亦於本院審
    理期間，與被告達成和解，和解內容中，已具體敘明就二人
    間之所有糾紛均係出於誤會，雙方均撤回對對方之民、刑訴
    訟，且對彼此之行為均停止繼續追究等語（註：被告與告訴
    人乙○○間另有其他刑事、民事訴訟），並在審理中提出和
    解書供法院審酌，有上開和解書乙份附卷可稽（
    本件之恐嚇罪因非告訴乃論之罪，故縱被害人撤回告訴，其
    撤回不生效力，本院仍應依法審理，附此敘明）。
  (二)次查，本件依告訴代理人所整理之附表（經公訴人列為本件
    起訴事實之證據），被告恐嚇行為共有4次，即第1次：93
    年12月間、第2次：93年12月底（或94年1月初）、第3
    次：94年2、3月間及第4次：94年5月5日中午1時許。其中
    除第4次之「94年5月5日中午1時許」，有明確之時間、地點
    外，其餘3次則均欠缺明確之時間點，致被告該3次之犯罪行
    為究竟係在何時所為，本院無從認定。又告訴人於本院審理
    期間以證人身分具結為證時，復供稱：其實第1次（即93 年
    12月間之以電話恐嚇）與第2次之行為（即在一樓管理員服
    務台以言詞恐嚇）係緊接進行，即被告是先打電話恐嚇告訴
    人後，續即與管理員賴淳智至告訴人所開設之公司門口，說
    出有關「開瓦斯放火」「死給大家看」「要死也要把房子燒
    掉同歸於盡」等言詞，從而，有關被告犯行之指訴，告訴人
    與告訴代理人間即有不同之陳述，致本件有關被告行為之時
    間、地點益臻糢糊，且參酌告訴人對被告第3次犯罪行為之
    指訴（即94年2、3月間之犯行），又與上開第1、2次之行為
    極近類似，是本件有關被告行為之指訴，自無從說服本院建
    立被告確有上開犯行之堅強心證。
  (三)第查，依本件起訴被告進行恐嚇之方式，不外是以電話或當
    面恐嚇2種。而有關電話實施恐嚇部分，雖據告訴人指訴被
    告在電話中出言恐嚇云云，然被告已辯稱只有以電話向其抗
    議，並無何恐嚇言語，是被告究竟有無在電話中有何恐嚇言
    詞，並無其他積極證據足資證明被告確有恐嚇犯行。從而，
    告訴人之片面指訴即乏依據，尚無積極證據足資證明被告犯
    罪。再查，有關被告其他之恐嚇言詞，雖據告訴人指訴歷歷
    ，然告訴人亦表示，不論是被告在一樓管理員服務台處所為
    之叫囂，或至三樓公司門口所為之恐嚇，均非被告在告訴人
    本人面前所為，揆諸前揭最高法院52年台上字第751號判例
    意旨，則被告之行為既非對於被害人直接為惡害之通知，則
    縱然被告對外有叫囂放火等言詞，充其量亦只是「揚言加害
    」而已，既非對被告直接而為加害之通知，亦難逕以恐嚇罪
    相繩。
  (四)又按恐嚇罪之成立，尚須被害人因加害人惡害之通知心生畏
    懼，而有不安全之感覺為要件。換言之，行為人縱有客觀上
    形似恐嚇之言詞，然衡情度勢，行為人於為該言詞時、只是
    意圖引起他人之重視與注意，供以強化自己之主張或加強語
    氣而已，並無付諸實際行動之真意；或被害人於聽聞此言詞
    時，已充份了解行為人絕無可能會付諸實際行動，從而自始
    亦不以為意，並未因此產生畏怖之心時，則縱有惡害通知之
    客觀行為，惟因欠缺行為人之主觀犯意，亦未產生被害人心
    生畏懼之結果，則亦無遽以恐嚇罪相繩之必要，此誠為最高
    法院86年度上易字第1993號判決意旨之精義所在。查本件被
    告確曾提及放火、開瓦斯等言詞，業據被告在偵查、審理中
    供述明白，且核與證人賴淳智、陳香琴、趙淑明等人之證述
    內容相符，是被告確有對外揚言：要放火、開瓦斯、要死大
    家一起死等言語，應屬明確。惟徵諸證人賴淳智在偵查中即
    證稱：「（問）：聽到被告這樣說會不會害怕？（答）不會
    怕，因為我認為她是在講氣話，不至於會真的如此做」等語
    ；而證人陳香琴、趙淑明雖亦曾聽聞被告為上開言詞，然亦
    未對被告提出恐嚇告訴，均堪資證明被告之言行，並未令在
    場之人信以為真。尤以告訴人於審理中證稱：被告為恐嚇時
    ，警察也已經在現場等語以觀，被告若確有恐嚇告訴人之意
    ，應無明知警員亦在場而仍放言恐嚇之理。而警員若在現場
    ，對被告之公然出言恐嚇，依警員防制犯罪之職責，理應主
    動舉發移送偵辦，亦無故意包庇之必要。且警員既在現場，
    被告又已出言恐嚇，若告訴人因此已心生畏懼，何以不於當
    日即行告訴究辦？若已究辦，又何以未見任何報案紀錄堪資
    佐證？是證，被告當日之言行，雖有提及瓦斯、放火云云，
    然因在場之人均能充份了解被告僅係因憂鬱症發作，一時憤
    激所為之失控言詞，言者既無意圖放火之真意，聽者亦未因
    此而心生畏懼，所以不論是在場之證人或同時聽聞被告言詞
    之警員，均認為並無據此須將被告繩之以法之必要所致。據
    此足證，被告之行為，亦與恐嚇罪之構成要件有間。
  (五)末查，告訴人於偵查及本院審理中雖供稱，伊對於被告之言
    行有感到害怕云云，然徵諸告訴人嗣後業與被告間達成和解
    ，且和解內容中，又明載雙方均係出於誤會，且誤會業已冰
    釋等語，與上開審理中供述「會害怕」云云，顯然有異。參
    以告訴人於本院審理時，證稱其公司大門平常為進出方便並
    不關門，被告為恐嚇言詞後亦同。若告訴人確因被告之言語
    心生畏懼，理應加以防範而非置之不理，且未作任何保護、
    防範措施，是告訴人是否確曾因被告之行為而生畏懼，即有
    疑義。況本件告訴人之告訴係遲至94年6月2日始行提出（參
    95年他字第3056號卷第10頁、95年6月2日警詢筆錄），緊接
    在被告於94年5月6日對告訴人提出傷害告訴之後，顯見告訴
    人之提起本件恐嚇告訴，應係出於對被告所提傷害告訴之反
    制作為，尚非因心生畏懼使然，至為明灼。因此縱令告訴人
    供稱：我有害怕等語，其指訴即難以遽採。
五、綜合上述，本件被告之電話恐嚇部分，並無積極證據證明；
    而被告雖有恐嚇之言詞，惟因係對外揚言，並未直接對告訴
    人為直接之加害通知，且亦未因此造成被害人心生畏懼之結
    果，在在均與恐嚇罪之構成要件有所不合，而告訴人雖自稱
    會害怕云云，又與渠本人與被告間所為和解所表示之意思相
    反，難為被告有罪之證據。從而，本件有關被告之犯罪尚不
    能證明，其他又無積極證據足證被告有公訴人所指之恐嚇犯
    行，自應為被告無罪之宣告，以免冤抑。
六、據上論斷，應依刑事訴訟法第301條第1項，判決如主文。
中　　華　　民　　國　　96　　年　　5 　　月　　3 　　日
                  刑事第十五庭  審判長法  官  廖紋妤
                                      法  官  吳麗英
                                      法  官  楊台清
上正本證明與原本無異。
如不服本判決，應於判決送達後10日內向本院提出上訴狀（應抄
附繕本）。告訴人或被害人如對於本判決不服者，應具備理由請
求檢察官上訴，其上訴期間之計算係以檢察官收受判決正本之日
期為準。
                                      書記官  陳麗津
中　　華　　民　　國　　96　　年　　5 　　月　　3 　　日
